臺灣高等法院刑事判決　　　　　　　　 94年度上訴字第965號
上　訴　人
即　被　告　丙○○
指定辯護人　本院公設辯護人甲○○
上列上訴人因毒品危害防制條例案件，不服臺灣桃園地方法院93
年度訴緝字第71號，中華民國94年1月11日第一審判決（起訴案
號：臺灣桃園地方法院檢察署92年度偵字第1500號），提起上訴
，本院判決如下：
    主  文
原判決撤銷。
丙○○共同販賣第一級毒品未遂，處有期徒刑柒年陸月。扣案之
第一級毒品海洛因（淨重零點零柒公克）、第二級毒品甲基安非
他命（驗餘淨重零點捌參壹肆公克），均沒收銷燬之。扣案之包
裝塑膠袋貳只、行動電話手機壹具（不含SIM卡），均沒收。
    事  實
一、丙○○明知第一級毒品海洛因（下簡稱：海洛因）及第二級
    毒品甲基安非他命（下簡稱：安非他命）各屬毒品危害防制
    條例規定禁止持有、販賣之第一級毒品及第二級毒品。緣於
    民國九十二年一月間，由於其配偶因案入監，須獨自撫育子
    女而經濟窘困，為開闢財源，利用其可聯絡姓名年籍不詳之
    綽號「阿勇」之成年男子提供海洛因及安非他命之便，而有
    與綽號「阿勇」之男子共同販賣海洛因及安非他命以從中賺
    取佣金之想法。約於九十二年一月七日，桃園縣政府警察局
    大溪分局內柵派出所所長林佑俊及警員陳榮賢等人據報得悉
    乙○○有施用毒品犯嫌，乃隱瞞警員之身分與乙○○取得聯
    繫，向乙○○佯稱其等欲購買約五千元之安非他命，乙○○
    表示自己剛好也要買毒品，且知可向丙○○購得毒品，遂立
    即應允喬裝警員之要求。乙○○因已與其男友陳建中相約於
    同年月八日凌晨二時許在臺北縣新莊市○○路、新泰路口附
    近之「麥當勞」速食店見面，乙○○遂先帶同林佑俊、陳榮
    賢及另一名便服警員共四人一同乘車先前往與陳建中約定之
    地點，途中乙○○於八日零時三十分許，撥打丙○○使用之
    0000000000電話號碼予丙○○，向林秋表示其欲購買價格一
    千元之海洛因，且乙○○為幫林佑俊購買安非他命而向丙○○表示還要一併購買約五千元之安非他命，丙○○接獲乙○○表示要購買毒品之電話，因不知乙○○所要購買之部分毒
    品係乙○○要幫喬裝警員所購買，且因其原即有聯絡綽號「
    阿勇」之男子提供海洛因及安非他命而從中賺取佣金之想法
    ，為牟取販賣毒品之佣金利益，乃通知「阿勇」有人欲購買
    海洛因、安非他命，而與「阿勇」共同意圖營利，基於販賣
    海洛因及安非他命予乙○○之犯意聯絡，由「阿勇」提供己
    有之海洛因及安非他命，約由「阿勇」駕駛不詳車號之自小
    客車搭載丙○○前往交貨，事成，丙○○可由安非他命之每
    公克售價二千元中抽取一千元之報酬，丙○○遂先電話聯絡
    乙○○，二人相約於同（八）日凌晨二時四十五分許，在桃
    園縣八德市○○路、崁頂路交岔路口之忠德加油站見面交易
    。嗣乙○○與林佑俊等人於當日凌晨二時許，抵達與陳建中
    約定之麥當勞速食店旁等候，未幾陳建中即依約前來並攜帶
    第一級毒品海洛因（毛重零點三公克），而在乙○○不知情
    之情況下，為埋伏在旁之另一組警員當場查獲，並先將陳建
    中帶回派出所偵辦（陳建中所涉毒品危害防制條例之轉讓第
    一級毒品罪部分，業經臺灣板橋地方法院判處有罪確定）。
    彼時乙○○、丙○○均尚不知悉上情，其間丙○○又以屬其
    所有之行動電話手機一具撥打電話予乙○○確認先前約定之
    毒品交易，乙○○即與林佑俊等人一同前往約定之桃園縣八
    德市○○路、崁頂路交岔路口之忠德加油站等待丙○○，同
    日凌晨二時四十五分許，「阿勇」駕駛不明車號之自小客車
    搭載丙○○，攜帶欲以一千元價格販賣予乙○○之海洛因一
    包（淨重零點零七公克，包裝重零點一九公克）及欲以二千
    元價格販賣予乙○○之安非他命一包（原淨重零點九二八七
    公克，驗餘淨重零點八三一四公克）到現場附近距加油站約
    五十公尺處，由丙○○先下車與乙○○交談確認後，丙○○
    回到其乘坐之上開小客車內向「阿勇」取得上開海洛因及安
    非他命各一包著手販賣交付予乙○○，在尚未交到乙○○手
    上之際，旋為警員林佑俊、陳榮賢等人當場查獲前述丙○○
    著手販賣予乙○○之海洛因一包（淨重零點零七公克，包裝
    重零點一九公克）及安非他命一包（驗餘淨重零點八三一四
    公克）一包，因而未遂，並經警扣得丙○○所有用以與乙○○聯絡販賣毒品事宜之行動電話手機一具（不含SIM卡）。
二、案經桃園縣政府警察局大溪分局報由臺灣桃園地方法院檢察
　　署檢察官偵查起訴。
    理  由
壹、認定事實所憑之證據及理由：
一、訊據上訴人即被告丙○○固坦承有應乙○○之邀約於前開時
    間，由「阿勇」駕車載其前往與乙○○事先約定之桃園縣八
    德市○○路、崁頂路口之加油站，並由其向「阿勇」取得扣
    案之海洛因及安非他命各一包於交付予乙○○之際為警查獲
    等事實，惟矢口否認有何販賣海洛因、安非他命予乙○○之
    犯行，被告於原審及本院先後辯稱：查獲當天我接到乙○○
    電話要我將毒品拿去給她，我才帶毒品去的，毒品係我與乙○○在桃園縣八德市一起向「阿勇」以一千元合買的，我跟
    乙○○一人出五百元，毒品一人分一半，阿勇用衛生紙把二
    包毒品包在一起，我以為二包都是安非他命，當時乙○○因
    有事先走，等阿勇給我毒品後過二、三個小時，乙○○就打
    電話給我要我把毒品交給她，我才會帶被查獲之二包毒品去
    約定地點，海洛因是阿勇自己放在衛生紙內要給乙○○的，
    我不知道內中有海洛因；警詢筆錄是警察教我如此講，警察
    寫好問我會不會看，要我照著唸云云。
    被告辯護人為被告辯護意旨略以：(一)被告警詢筆錄係先製作
    筆錄再錄音，並非全程連續錄音，且參諸被告一再堅稱其警
    詢筆錄內容不實在，是警察教其講的等語，被告警詢筆錄之
    自白無證據能力；(二)證人乙○○於警詢及偵查之供述係被告
    以外之人審判外之陳述，為傳聞證據，依法無證據能力，參
    諸證人乙○○於偵查中係由檢察官傳訊證人林佑俊與乙○○
    二人到庭所為之供述，並無被告在場且賦與被告詰問權，又
    證人乙○○係為林佑俊逮捕查獲，與林佑俊同時庭作證，難
    免受影響，而不敢違反警詢筆錄之供述，可以想像。是證人
    乙○○警詢及偵查中之證述，具有顯不可信之狀況，依法無
    採信審判外陳述之例外事由存在；(三)證人陳建中於原審證稱
    ：其不知乙○○有向被告買毒品等語，且本案承辦警員係偽
    裝買主先查獲陳建中與乙○○買賣毒品之情，嗣再查獲被告
    ，而陳建中僅被判處轉讓第一級毒品罪，被告卻被判處販賣
    第一級毒品罪，是被告否認販賣第一級毒品，自承與乙○○
    合買第一級毒品，應屬可採；(四)證人林佑俊於原審最初係證
    稱：其等跟乙○○說要毒品海洛因等語，嗣又改稱與乙○○
    聯絡是要買安非他命．而海洛因是乙○○要的等語，但林佑
    俊既要只是要乙○○聯絡買五千元安非他命，為何被告竟攜
    帶一包二千元安非他命及一包一千元之海洛因，又被告果真
    在途中遇警臨檢即將全部安非他命丟棄，焉敢並有餘價值二
    千元之安非他命可供販賣予乙○○，不怕臨檢被查，證人林
    佑俊之證言，不無矛盾之處。
二、經查：
    (一)被告警詢筆錄之證據能力及證明力：
      (1)依九十二年一月八日十一時四十五分許至同年十二月時
        三十五分許之被告警詢筆錄之記載，被告於警詢中供稱
        ：「我於九十二年一月八日二時四十五分，在八德市○○路與崁頂路口忠德加油站販賣安非他命一小包（含袋
        一點二公克）、海洛因含袋零點二公克一小包給乙○○
        為警查獲。安非他命每一公克二千元，海洛因每一小包
        約零點二公克一千元。˙˙˙（乙○○）在九十二年一
        月八日十二時（查係指零時）三十分打0000000000電話
        給我說要購買安非他命及海洛因，後來我們約定二時四
        十五分在八德市○○路與崁頂路忠德加油站前交易，這
        次乙○○是購買安非他命每一公克二千元、海洛因含袋
        零點二公克為一千元。我是坐綽號『阿勇』男子自小客
        車前往交易。是「阿勇」載我前往，由我本人交易。我
        所有毒品是向『阿勇』購買，我每次向阿勇購買安非他
        命每一公克一千元，海洛因每一小包一千元，我每轉售
        安非他命每一公克可賣二千元，可賺取一千元，海洛因
        較少，他可能沒有給我傭（佣之誤）金。因我丈夫因毒
        品案被關，獨自一人要撫養四個小孩子，又被裁員，小
        孩子又要繳營養午餐費用，又沒有錢才會做這種事。我
        是因為學識不是很高，只是國中肄業，對法律常識不了
        解，不熟悉才會做販賣毒品的事。我只有跟乙○○交易
        過毒品，未曾與他人交易過」等語（見偵查卷第七頁至
        第九頁）。
      (2)被告嗣於偵審否認上揭警詢筆錄內容之真正性，供稱：
        是警察教我如此講的云云，被告辯護人亦以前詞為辯。
        惟按刑事訴訟法第一百條之二雖有準用同法第一百條之
        一第一項之規定，即司法警察詢問犯罪嫌疑人，除有急
        迫情況且經記明筆錄者外，應全程連續錄音；必要時，
        並應全程連續錄影。然考其立法目的，在於建立詢問筆
        錄之公信力，並擔保詢問程序之合法正當，亦即在於擔
        保犯罪嫌疑人對於詢問之陳述，係出於自由意思及筆錄
        所載內容與其陳述相符。故司法警察詢問犯罪嫌疑人如
        違背上開規定，其所取得之供述筆錄，究竟有無證據能
        力，即應審酌司法警察違背該法定程序之主觀意圖、客
        觀情節、侵害犯罪嫌疑人權益之輕重、對犯罪嫌疑人在
        訴訟上防禦不利益之程度，以及該犯罪所生之危害，暨
        禁止使用該證據對於抑制違法蒐證之效果，及司法警察
        （官）如依法定程序有無發現該證據之必然性等情形本
        於人權保障與社會安全之均衡維護精神，依比例原則，
        具體認定之。但如犯罪嫌疑人之陳述倘屬自白，同法第
        一百五十六條第一項已特別規定「被告之自白，非出於
        強暴、脅迫、利誘、詐欺、違法羈押或其他不正之方法
        ，且與事實相符者，得為證據」，則被告在警詢之自白
        如係出於自由意思而非不正之方法，且其自白之陳述與
        事實相符，縱令司法警察對其詢問時未經全程連續錄音
        或錄影，致詢問程序不無瑕疵，仍難謂其於警詢自白之
        筆錄無證據能力（最高法院九十二年度臺上字第六一一
        九號、九十四年度臺上字第四八八九號判決意旨參照）
        。經查：
        經原審勘驗被告上揭警詢筆錄錄音帶，勘驗結果為：
          「被告之警詢筆錄內容自第二頁起至第四頁（即偵查
          卷第七頁背面至第八頁背面，本小段以下單以警詢筆
          錄頁數表示：註記於筆錄下方）第六行止之筆錄內容
          ，係由警員先製作完成筆錄後，再由警員及被告照著
          已作好之筆錄內容唸，惟警員及被告之音調皆平和，
          被告並無害怕之口氣，且聲音、咬字清晰，甚有警員
          尚未照筆錄問題詢問被告，被告即搶先回答之情形；
          而自第四頁第七行起至末頁之警詢筆錄，則係警員邊
          詢問被告邊製作筆錄並同步錄音，警員及被告語氣均
          平和，未有警員恐嚇利誘之語氣，被告對警員製作之
          筆錄內容均未表示異議或主張與其陳述之真意不符，
          筆錄第四頁第九行記載之被告回答「˙˙˙我沒有錢
          才會做這種事」後有聽到錄音機被切掉之聲音，惟嗣
          後繼續錄音之內容則與接下來之筆錄記載之內容相符
          ，又第四頁第十二行至第十三行部分，警員問：「你
          除了與乙○○交易過毒品外是否有與其他人進行交易
          過？」，被告回答：「沒有，這次是剛好缺錢」，之
          後被告回答最後一句則聽不清楚等情，有原審九十三
          年十月二十一日勘驗筆錄在卷可稽（見原審九十三年
          度訴緝字第七一號卷＜下簡稱：原審訴緝卷＞第一二
          三頁至第一二四頁）。固足認：被告之警詢筆錄前半
          段確係警員於完成筆錄製作後，再由被告按照已作成
          之筆錄內容唸並錄音，而非全程連續錄音，而後半段
          則係於訊問被告製成作筆錄時有同步錄音。
        對於為何未依法律規定於製作被告警詢筆錄時同步全
          程連續錄音，證人即為被告製作警詢筆錄之林佑俊於
          偵查中結證稱：「我們是小派出所，只有一台錄音機
          ，我在製作前半段時沒有錄音機，等到有時才開始錄
          音，後半段就有全程錄音，派出所唯一的錄影機又拿
          去用乙○○用，筆錄內容都是被告自己說的，且都沒
          有刑求，而且筆錄有經她看過捺指印」等語（見偵查
          卷第三三頁背面至第三四頁正面，結文見第三七頁）
          ；於原審結證稱：「我們查獲時因為派出所只有一部
          錄音機，但是同時有三組在製作筆錄，所以我們在製
          作被告筆錄時是先行瞭解後，並製作筆錄一部分後交
          給被告看，她說沒有意見再將錄音機拿過來，由他依
          照筆錄內容唸我們再錄音」等語明確（見原審九十二
          年度訴字第三四五號＜下簡稱：原審訴字卷＞第二七
          頁）。被告於原審及本院雖否認警詢筆詢筆錄內容之
          真正性，但亦承認其有為如警詢筆錄記載之供述，而
          辯稱：是警察叫我這樣講云云（見原審訴緝卷第一四
          ０頁、本院卷第二四之一頁、第五一頁、第九二頁）
          ，且被告於偵審中亦始終未主張警員於警詢中有對其
          刑求或有其他違法取供之情事，已足認被告於警詢中
          並無任何受強暴、利誘、脅迫或刑求等不正取供之情
          形存在。復佐以：1.被告於警詢錄音之前半段雖係按
          照已完成之警詢筆錄內容唸，但被告之警詢筆錄於製
          作完成後，均經被告親閱、簽名，且本件承辦警員雖
          於詢問被告時，因作業疏失致未全程連續錄音，然其
          事後補請被告依先前自白內容覆述錄音時，被告並未
          拒絕，而仍以自己之意思配合為錄音，此均見被告供
          述自明，且被告照唸時除口氣平和外，猶有搶先回答
          警員問題之情形；2.被告警詢筆錄記載之內容、細節
          頗為深入，並有記載被告供稱：是坐綽號「阿勇」男
          子自小客車前往交易，就海洛因部分其未收取佣金等
          語，此均顯非未身歷其境之警員所可教導者，而筆錄
          後半段製作筆錄時同步錄音部分：「丈夫因毒品案被
          關，獨自一人要撫養四個小孩子，又被裁員，小孩子
          又要繳營養午餐費用，又沒有錢才會做這種事」等語
          ，核屬被告個人私密生活之事，茍非經被告供述，更
          絕非製作筆錄之警員所可憑空杜撰而要求被告照唸者
          。凡此，均足以擔保上開警詢筆錄詢問程序之合法正
          當，並擔保被告於警詢中對於詢問之陳述，係出於自
          由意思及筆錄所載內容與其陳述相符，足認上揭警詢
          筆錄確係警員依被告基於自己之自由意思之供述而為
          記載。再參以：依證人林佑俊所述之未能全程連續錄
          音之緣由，不能認其主觀上係為達取供之目而蓄意違
          背該法定程序，而被告於警員事後補請被告依先前自
          白內容覆述錄音時，被告未拒絕而仍以自己之意思配
          合為錄音，亦見該筆錄未全程連續錄音對被告之權益
          之侵害尚屬輕微（該警詢筆錄無未告知被告權利之問
          題），本於人權保障與社會安全之均衡維護精神，揆
          諸前揭說明，認被告上揭警詢筆錄有證據能力，並未
          違比例原則，且縱使將被告該警詢筆錄第四頁最後一
          行記載之「我只有跟乙○○交易過毒品，未曾與他人
          交易過」等語，更正為被告實際回答之「沒有，這次
          是剛好缺錢」等語，亦不影響該筆錄上揭其他部分記
          載之證據能力。
        (3)綜上，被告於警詢所為之上揭自白，應係其基於自己
          之自由意思而為之供述，並無任何不正方法取供之情
          事存在，其該等自白，應有證據能力，且在有可信之
          補強證據存在之情形下，應有相當之證據證明力。
      (二)證人乙○○之警詢及偵查筆錄之證據能力：
        (1)證人乙○○在警詢中於一問一答中供證稱：「我是用
          針筒裝入海洛因再注射手臂。九十二年一月八日凌晨
          二時在新莊市○○路與新泰路口遭警查獲，當時陳建
          中正拿海洛因賣給我。警方又帶我前往八德市○○路
          與崁頂路口中國石油加油站查獲丙○○，於九十二年
          一月八日凌晨二時四十五分許，在她身上找到海洛因
          零點一二公克及安非他命一點二公克。我都是打0000
          000000聯絡丙○○，然後她就會把毒品拿來賣我，一
          公克二千元的價錢。我與丙○○沒有仇恨」等語（見
          偵查卷第十三頁正、背面）。其於偵查中檢察官訊問
          時復結證稱：「是朋友告訴我丙○○有毒品，我本來
          認識她，且有她的電話，所以打電話拿毒品，總共拿
          了二次。警詢筆錄實在，警察並無對我刑求。每次買
          時都是丙○○親自出來，查獲當天也是。警察當天有
          錄影」等語（見偵查卷第三四頁背面至第三五頁）。
          嗣於本院第一次接受檢察官及被告辯護人詰問時亦承
          認其於警詢及偵查中確有為如上揭筆錄記載（向被告
          買毒品）之證述（見本院卷第四五頁），並證承：在
          警詢及偵查中沒有受到刑求，沒有受到恐嚇等語（見
          本院卷第四八頁至第四九頁）。查：證人乙○○既於
          偵查及本院第一次作證時承認警詢筆錄上揭記載實在
          ，並無警察刑求、恐嚇之情事，且承認於警詢中有錄
          影，核與證人林佑俊前述證述相符。再參以：證人周
          珮如於本院第一次作證時雖稱：我是跟被告拿安非他
          命，我跟被告說是朋友要的等語，但亦承認確有為如
          上揭警詢及偵查筆錄記載之證述，確認警詢及偵查筆
          錄相關記載實在，且證稱：被告之電話為000000000
          ，其向被告拿毒品是要用錢買，其記得係一包一、兩
          千元」等語，並稱：「不記得調貨地點」云云（見本
          院卷第四五頁、第四六頁、第四九頁），被告於偵審
          亦始終承認000000000之電話號碼為其使用，其確因
          乙○○之聯絡而至桃園縣八德市○○路、崁頂路口加
          油站，而為警查獲其持有扣案之海洛因及安非他命各
          一包之事實，復比較證人乙○○於本院第一次作證時
          證稱：不記得調貨地點云云，而其於警詢中之供述係
          最接近被告為警逮捕之時間，其當時記憶應較本院證
          述時為清楚之情，實應足認乙○○之警詢筆錄之上揭
          記載確有較可信之特別情況存在，且為其於九十二年
          一月八日凌晨如何與被告聯絡及被告如何為警察查獲
          等事實之證明所必要（因乙○○於偵查中並未就被告
          如何為警查獲等情節，為詳細之證述，於本院第一次
          作證時則稱：不記得調貨地點云云，是證人乙○○於
          警詢所為此部分證述就被告如何為警察查獲事實之證
          明，核屬必要），而其偵查中之筆錄亦無何顯不可信
          之情事，於本院審理時又給予被告詰問證人乙○○之
          機會（由辯護人進行詰問），依刑事訴訟法第一百五
          十九條之一第二項及同法第一百五十九條之二之規定
          ，證人乙○○上揭警詢及偵查筆錄之證述，應俱有證
          據能力。辯護人以前詞完全否定證人乙○○警詢筆錄
          及偵查筆錄之證據能力，尚不足採。而證人乙○○嗣
          於本院第二次作證時變異前詞，證稱：警詢筆錄是警
          察還逼我的，不是我真實要講的話云云（見本院卷第
          八九頁），與其於本院第一次作證時之證述內容迥異
          ，無足可取。
        (2)證人乙○○上揭警詢筆錄製作時警員有錄影、錄音之
          情，為證人林佑俊結證在卷，並經證人即製作乙○○
          警詢筆錄之警員丁○○於本院結證明確（見本院卷第
          七０頁），證人乙○○於偵查中亦證實有錄影之情無
          訛，雖然證人乙○○警詢筆錄之相關錄音或錄影紀錄
          ，經警隨乙○○本人之違反毒品危害防制條例案件（
          施用第一級毒品）移送臺灣板橋地方法院檢察署偵查
          （該署九十二年度毒偵字第二四一號），嗣因乙○○
          之該毒品案件經不起訴分確定而由檢察署人員抽出消
          磁，固有臺灣板橋地方法院檢察署九十四年七月六日
          板檢榮檔字第五０一二九號函在卷可稽（見本院卷第
          六一之一頁），但此屬檢察署事後作業之疏忽，不影
          響警員於製作證人乙○○上揭警詢筆錄記載時有全程
          連續錄音或錄影之認定，亦不足以影響該筆錄上揭記
          載之證據能力。
        (3)至於證人乙○○警詢筆錄中有關：「第一次於一月六
          日十八時在鶯歌鶯桃路一家加油站交易。第二次是於
          一月八日二時四十五分在八德市○○路崁頂路忠德加
          油站內交易完成後為警查獲」等語之記載（見偵查卷
          第十三頁背面第十一行下方），與該筆錄之其他部分
          記載之筆色相異，並經本院調取該筆錄原本核閱無誤
          （附於臺灣板橋地方法院檢察署九十二年度毒偵字第
          二四一號卷），經訊以證人丁○○，其證承：「這些
          確定都是我寫上去的，因為我們送上去的筆錄到三組
          三組會要我們補，補的時候也會有錄音，補的是在三
          組的偵訊室。是三組事先看我們的筆錄再問被訊問人
          ，沒有再製作筆錄，三組問了之後叫我補進去的」等
          語（見本院卷第七０頁），則顯然於警詢中為該部分
          記載之丁○○並非該等記載之當場訊問人，警詢筆錄
          此等事後添加之記載，顯不合刑事訴訟法第四十三之
          一、第四十一條第一項「當場制作」之規定，且張昭
          宏係聽聞自三組警員之說明而為補充記載，其本人並
          未親自聽聞證人乙○○有為如此之證述（此為典型之
          傳聞），其自不能為此一補充記載，而該筆錄錄音帶
          復已滅失，則乙○○警詢筆錄此部分記載之證據能力
          ，即有疑問，應予排除，本院亦不引用此部分事後補
          充之記載作為認定被告犯罪事實之依據，附此敘明。
    (二)依被告於警詢中之供述顯示：乙○○於九十二年一月八日
      零時三十分許，係撥打被告使用之0000000000號行動電話
      號碼，向被告表示要購買海洛因及安非他命，被告即由綽
      號「阿勇」男子駕駛小客車搭載被告於當日二時四十五分
      許至八德市○○路與崁頂路與忠德加油站前與乙○○交易
      ，周佩如當時係欲購買安非他命一公克二千元、海洛因含
      袋零點二克一千元。就被告此部分供述，核與證人乙○○
      於警詢、偵查中證述：其係以0000000000行動電話號碼與
      被告聯絡，被告拿毒品拿來賣，被告係於上址為警查獲，
      並扣得上開海洛因及安非他命等語相符。又證人乙○○於
      警詢中供述之一公克二千元之價格，核與被告於警詢中供
      述周佩如當時係欲購買安非他命一公克二千元等語，互核
      一致。雖然證人乙○○於本院第一次作證時，稱：其係向
      被告拿安非他命等語，但於本院訊及其向被告調毒品要不
      要錢時，證人乙○○承稱：要用錢買等語，並供稱：一包
      其記得是一、兩千元等語（見本院卷第四四頁、第四六頁
      ），所稱之一千元適與被告於警詢中所述查獲當日乙○○
      亦有向其購買一千元海洛因等語相吻合。再查：
      (1)全程參與查獲本案之證人陳榮賢於原審結證稱：「本件
        是先查獲乙○○。因有線報說乙○○吸食毒品，我們透
        過關係與她聯繫，她不知我們是警察，她剛好也要買，
        就由她跟賣主陳建中聯繫，之後九十二年一月八日凌晨
        二時就帶我們去新莊市○○路與中正路口，陳建中販賣
        海洛因給乙○○，我們和乙○○原車折返，同時以另一
        部車將陳建中逮捕。在車上乙○○還不知道我們二人（
        指其與林俊佑）和另一位丁○○是警察，路上被告一直
        打電話給乙○○，被告與乙○○約稍後在八德市○○路
        與崁頂路口加油站前交易，我們和乙○○一起到該加油
        站等被告，約凌晨二時四十五分左右，被告和『阿勇』
        前來交易，被告下車與乙○○談過後再回到車上，將海
        洛因及安非他命拿下車，我們就上前查獲被告，被告與
        乙○○說什麼我們不知道」等語（見原審訴字卷第二五
        頁）；證人林佑俊於原審亦結證稱：「乙○○自己也有
        要買，也有幫我們調，我們跟乙○○說買差不多五千元
        ，我們跟乙○○聯絡是要安非他命，而海洛因是乙○○
        要。陳建中海洛因是賣給乙○○」等語（見原審訴字卷
        第二六頁，因原筆錄記載有誤，原審勘驗結果如原審訴
        緝卷第一三一頁至第一三三頁），證人乙○○於警詢中
        亦自承其有施用海洛因，業見前述，應足證：本案係由
        警員林佑俊等人偽以要向乙○○購買安非他命，而乙○○自己亦欲施用海洛因，而由乙○○以電話與被告聯絡
        交易毒品海洛因及安非他命之事實。至於證人陳榮賢於
        原審證述時雖有稱：其等係向乙○○說要買海洛因等語
        （見原審訴字卷第二五頁），但林俊佑等人係向乙○○
        表示欲購買差不多五千元之安非他命，為證人林俊佑同
        庭結證明確，且證人周配珮如於警詢中亦自承其自己係
        施用海洛因，業見前述，復於本院證稱：我跟被告拿安
        非他命時說是朋友要的，我幫他調等語（見本院卷第四
        五頁），是證人陳榮賢所稱係偽裝要購買海洛因，應係
        記憶錯誤所致，應以有記憶價格之證人林俊佑之證言為
        可採。
      (2)被告於檢察官偵查中雖否認有警詢筆錄之真正性，但亦
        供稱：「我只是陪朋友一起去，當時是乙○○打電話給
        我，叫我幫她調貨，我便找『阿勇』說我朋友要調東西
        ，你有沒有，『阿勇』才載我去找乙○○，毒品交給周
        時，警方就來了，『阿勇』一小包一千元，看過別人向
        他調（而知『阿勇』有販賣）。『調』是指打電話來買
        」等語（見偵查卷第二二頁背面至第二三頁），不僅未
        主張：其係與乙○○合買云云，亦未稱：不知其交付之
        物內中有海洛因云云，且其承認：係因乙○○打電話要
        毒品，其乃乘坐「阿勇」小客車至查現現場找乙○○，
        要將扣案毒品交予乙○○部分，核與其警詢筆錄記載之
        相關供述一致。又被告於原審九十三年六月四日準備程
        序時辯稱：「有在八德市加油站跟一個叫阿勇的男子買
        一千元安非他命一包，我跟乙○○一人出五百元，在各
        個自帶回家吸食，海洛因是乙○○要買的」云云，同日
        庭訊時又改稱：「找先一起出去買，買了安非他命，海
        洛因可能是阿勇送給乙○○的，乙○○就把安非他命及
        海洛因交給我，她有事先走，過一回他打電話叫我去廣
        福路、崁頂路把東西拿給她」云云（見原審訴緝卷第三
        五頁、第三六頁），雖改稱：係與乙○○合買安非他命
        云云，但仍承認其知內中有海洛因。由被告於偵審中此
        等後不一之供述可證：其所謂合買及不知內中有海洛因
        之辯解，要屬臨訟編設之詞，無一足取。
      (3)於被告交付乙○○之過程中，為警查獲扣案之海洛因、
        安非他命各一包，係分別以塑膠袋包裝，經分別送請法
        務部調查局及憲兵司令部刑事鑑識中心鑑定結果，其中
        一包含有海洛因成分（淨重零點零七公克，包裝重零點
        一九公克），另一包則有甲基安非他命成分（淨重零點
        九二八七公克，驗餘淨重零點八三一四公克），有法務
        部調查局調科壹字第０八０００六０六四號鑑定通知書
        及憲兵司令部刑事鑑識中心九十三年十一月十八日（93
        ）安鑑字第００一五七號鑑驗通知書各一紙在卷可稽（
        見原審訴緝卷第五三頁、第一二二頁），並有扣案之海
        洛因及安非他命各一包查獲時之照片一幀在卷可參（見
        偵查卷第十七頁）。查扣案之海洛因及安非他命既係分
        別包裝，且衡以毒品海洛因之一般市價顯較安非他命之
        價格為高，此為本院職務上已知之事實，並可由扣案之
        海洛因、安非他命份量及被告於警詢中所述價格之差異
        亦可明瞭，「阿勇」之前已有販賣毒品之行為，亦為被
        告於偵查中供明在卷，「阿勇」顯屬有販毒經驗之人，
        其絕無將海洛因與安非他命相混淆之可能，若非被告有
        告知乙○○除欲購買安非他命外，亦欲購買海洛因，「
        阿勇」要無除安非他命一包外，另再交予被告一包海洛
        因之理。
      (4)此外，並有扣案之行動電話手機一具及被告自承為其使
        用之0000000000行動電話通聯紀錄一份在卷足佐（見偵
        查卷第四二頁、第五二頁至第五三頁）。
      綜上，應足證：被告於警詢中之上揭自白係與事實相符，
      本案係乙○○不知林佑俊、陳榮賢等人係喬裝警員之情況
      下，除為購買海洛因供己施用外，復應允替林佑俊等人購
      買安非他命，而撥打被告之00000000000號行動電話號碼
      與被告聯繫購買毒品海洛因、安非他命之事宜，被告嗣由
      「阿勇」之男子以小客車載至被告與乙○○約定之上揭地
      點，先由被告下車與乙○○交談確認，被告再回車上向「
      阿勇」取拿價格各為一千元及二千元之海洛因、安非他命
      各一包著手交付予乙○○，於尚未完成交付之際，即為警
      查獲等事實，應堪以認定。被告於原審及本院審理時所稱
      ：係其與乙○○合買安非他命，各出五百元，其不知內有
      海洛因云云，顯屬事後卸責之詞，證人乙○○於本院第一
      次作證時稱：其係向被告拿安非他命云云，於第二次作證
      時證稱：（問：上次你在本院說一、兩千塊錢？）那是我
      會緊張才會說出這些話云云，亦屬事後迴護被告之詞，均
      不足採信。
    (三)被告於本院供稱：「（毒品）是老闆直接拿給我的，是用
      衛生紙包著，我不知道裡面是否有海洛因，老闆『阿勇』
      開車載我到那邊，我直接下車買，然後載我回家。我要交
      給乙○○的時候當場被抓到。當時『阿勇』在加油站旁邊
      ，我進去加油站裡面，『阿勇』停在路旁邊，應該有五十
      公尺」等語（見本院卷第九四頁至第九五頁），雖然被告
      所稱；「我不知道裡面是否有海洛因」云云，不足採信，
      但被告所述係「阿勇」載其至現場交付毒品一節，與其於
      警詢及偵查中之上揭供述相一致，依證人陳榮賢所為：「
      被告和阿勇前來，被告下車與乙○○談過後再回到車上，
      將海洛因及安非他命拿下車，我們就上前查獲被告」等語
      之證述，亦證實確有「阿勇」之人駕駛小客車搭載被告前
      來交易之情，是已可認：被告所述「阿勇」確有其人，且
      扣案之海洛因、安非他命即係「阿勇」駕車攜至現場交由
      被告欲交付予乙○○者。至於證人乙○○於偵查中證稱：
      沒有聽被告說過毒品是「阿勇」等語（見偵查卷第三五頁
      ），僅顯示乙○○本人不知有「阿勇」之人，不足以否定
      被告有關毒品係「阿勇」提供供述之真實性。查被告於警
      詢雖稱：係其販賣乙○○之毒品係其向「阿勇」購買等語
      ，但其同時亦供稱：海洛因因數量較少「阿勇」可能沒有
      給我佣金等語，再觀以：若係單純被告向「阿勇」購入後
      再轉售予乙○○，「阿勇」要無於深夜駕車送被告至現場
      ，由被告先下車確認再上車向「阿勇」取物之理，並衡諸
      被告於警詢中所稱之海洛因無「佣金」之說與被告於本院
      審理時稱「阿勇」為「老闆」等語，亦足認：被告於警詢
      中所述向「阿勇」購買毒品再轉賣等語，係其不了解法律
      上共同正犯關係所為之供述，本件應係被告告知「阿勇」
      有人（即乙○○）欲購買海洛因、安非他命，再由「阿勇
      」駕車搭載被告至約定地點交貨，為免危險，「阿勇」本
      人並不下車，而推由被告取拿「阿勇」交付之毒品下車交
      付予乙○○，若成功，被告從中可取得販賣扣案安非他命
      一包價格二千元中之一千元，至於海洛因一千元部分，則
      由「阿勇」全拿。是被告與「阿勇」間有售賣海洛因及安
      非他命犯罪之犯意聯絡及行為分擔，至為灼然。
    (四)被告自「阿勇」處取得安非他命售賣交付予乙○○，可取
      得每公克一千元之代價，此見被告於警詢中之供述自明，
      雖然其於警詢中亦供稱：海洛因因數量較少「阿勇」可能
      沒有給我佣金等語，惟被告有看過他人打電話給「阿勇」
      買毒品之情，亦為被告於偵查中自承在卷，而出面交付海
      洛因、安非他命予乙○○者亦係被告，「阿勇」則在車上
      等候結果，亦見前述，顯見被告與「阿勇」間，係以被告
      每售賣一公克安非他命可獲取一千元報酬之代價，於被告
      知有海洛因、安非他命買主時，由被告直接與買主接觸，
      「阿勇」則儘量退居幕後。且由「阿勇」開車至現場卻未
      下車而由被告單獨下車交付毒品之情觀之，應足認「阿勇
      」不欲其不熟悉之買主得知其係被告海洛因及安非他命之
      來源。又本件固因未查獲「阿勇」，無法進一詳細查證「
      阿勇」透過被告販賣海洛因、安非他命之實際利得與價差
      ，惟販賣海洛因及販賣安非他命均係違法行為，非可公然
      為之，亦無公定之價格，不論任何包裝，均可任意分裝增
      減分量，而每次買賣之價量，亦可能隨時依雙方間之關係
      深淺、資力、需求量及對行情之認知、來源是否充裕、查
      緝是否嚴緊，購買者被查獲時供述購買對象之可能性風險
      之評估等，因而異其標準，並機動調整，非可一概而論，
      販賣之利得除經坦承犯行或價量俱臻明確外，委難察得實
      情，販賣之人從價差或量差中牟利方式雖異，其意圖營利
      之非法販賣行為則一，是除非別有事證，足認係按同一價
      量委買、轉售或無償贈與，確未牟利外，尚難執此遽認非
      法販賣之證據有所未足，致使知過坦承者難辭重典，飾辭
      否認者反得僥倖，而失情理之平。再參酌海洛因、安非命
      皆物稀價昂之物，尤其是海洛因之價格顯較安非他命為高
      ，且此等交易均為政府懸為嚴予取締之犯罪，苟無利可圖
      ，應無甘冒被查緝法辦重刑之危險，平白無端義務為該買
      賣之工作，是其販入之價格必較售出之價格低廉，而有從
      中賺取買賣差價牟利之意圖，應屬合理之認定。以本案情
      節而論，茍「阿勇」販賣海洛因、安非他命無何利得，「
      阿勇」又豈會甘冒重典，願由被告從中賺取安非他命價差
      之佣金報酬，並於深夜時刻以小客車載送被告至約定現場
      ，由被告出面將扣案毒品海洛因、安非他命交付予乙○○
      ，是「阿勇」販賣海洛因、安非他命皆確有營利之意圖，
      至為灼然。復查被告曾於八十九年間因違反毒品危害防制
      條例案件，經送觀察、勒戒，因無繼續施用毒品傾向，於
      臺灣板橋地方法院檢察署以八十九年度毒偵緝字第六四四
      號不起訴確定，有臺灣高等法院被告前案紀錄表一份在卷
      可考，是被告顯係有毒品經驗之人，其對於前述現今海洛
      因、安非他命因檢警機關追查甚嚴，價格高昂，販賣風險
      極高之實況，亦應有所認知，在見「阿勇」先前有依電話
      販賣安非他命予他人之情形，於本案「阿勇」又不僅願由
      被告從中賺取安非他命價差報酬，並更於深夜以小客車載
      送被告至約定現場交貨，被告自應對「阿勇」經由其售賣
      海洛因、安非他命係營利之意圖，亦有所明知，而與「阿
      勇」有共同營利之意圖。雖然其中就海洛因部分，依被告
      於警詢中之供述，其與「阿勇」未言明有何「佣金」，但
      應如被告所言，因量少始未給佣金，易言之，即因量少，
      「阿勇」所賺之利潤較少，且同時被告已有安非他命之佣
      金，「阿勇」始未再就海洛因部分與被告明白計算佣金，
      故尚難以此推翻「阿勇」經由被告販賣海洛因予乙○○係
      有營利意圖之認定。
    (五)刑事偵查技術上所謂之「釣魚」者，係指對於原已犯罪或
      具有犯罪故意之人，以設計引誘之方式，使其暴露犯罪事
      證，而加以逮捕或偵辦者而言，或稱機會提供型之誘捕偵
      查；而所謂「陷害教唆」者，則指行為人原不具犯罪之故
      意，純因司法警察之設計教唆，始萌生犯意，進而實施犯
      罪構成要件之行為者而言，亦稱犯意誘發型之誘捕偵查。
      前者純　屬偵查犯罪技巧之範疇，並未違反憲法對於基本
      人權之保障，且於公共利益之維護有其必要性存在，故依
      此所蒐集之證據資料，原則上非無證據能力；而後者係以
      引誘或教唆犯罪之不正當手段，使原無犯罪故意之人因而
      萌生犯意而實施犯罪行為，再進而蒐集其犯罪之證據而予
      以逮捕偵辦，其手段顯然違反憲法對於基本人權之保障，
      並已逾越偵查犯罪之必要程度，對於公共利益之維護並無
      意義，其因此所取得之證據資料，應不具有證據能力（最
      高法院九十三年度臺上字第五八九四號判決意旨參照）。
      查被告於偵查中已自承：有看過他人打電話給「阿勇」買
      毒品之情，為被告於偵查中自承在卷，其對「阿勇」本有
      販賣海洛因、安非他命之情，本有所認知，被告於警詢中
      復供稱：當時因丈夫入獄，其獨立要養四個小孩，其沒錢
      始起意販賣毒品等語，於本院審理時亦供稱：我丈夫當時
      入監等語（見本院卷第九三頁），再參以被告於接獲乙○○要同時購買毒品海洛因及安非他命之電話後，並未拒絕
      ，且隨即找到「阿勇」駕車搭載被告攜帶海洛因及安非他
      命於約定之時、地至現場，由被告出面交貨，足見不僅「
      阿勇」原即販賣海洛因、安非他命之意圖，而被告為賺取
      佣金報酬，以開闢財源養家，在有隨時可向「阿勇」取得
      海洛因及安非他命貨源之情況下，亦本有販賣海洛因及安
      非他命行為之主觀犯意，其二人均非因乙○○之電話後始
      臨時萌生販賣海洛因及安非他命之犯意，此不因本案判決
      未認定被告先前亦有販賣行為而有異，是本案實與「陷害
      教唆」之情形不符，附此敘明。
    (六)至於證人林佑俊於原審固曾證稱：被告有說因遇到警察臨
      檢她把全部安非他命丟掉等語（見原審訴緝卷第一三一頁
      ），但此僅係被告單方面之說法，無證據可資證實，且被
      告與乙○○間之電話對話，證人陳榮賢等人並不知道，亦
      為證人陳榮賢證述在卷（見原審訴字卷第二五頁），而被
      告確有帶售價為二千元之一包安非他命至現場欲交給乙○○之事實，亦見前述，復衡諸買賣毒品交易風險極大，非
      可公然為之，且每次買賣之價量，亦可能隨時依貨源是否
      充裕等因素而有異，是縱乙○○當初替喬裝警員購毒而向
      被告表示欲購買五千元之安非他命，惟被告與「阿勇」僅
      攜帶一包售價二千元之安非他命至現場，亦係被告與「阿
      勇」因個人因素之決定，是不能以被告單方面稱其途中遇
      臨檢將安非他命丟棄云云，即採信為真實，亦不能以林俊
      佑向乙○○表示欲購買約五千元之安非他命，結果被告攜
      至現場者係一包售價二千元之安非他命，而認證人林佑俊
      之證言有何瑕疵。
    (七)證人陳建中於原審審理時固證稱：乙○○應該是沒有和被
      告買毒品，我都不知道乙○○有和被告買毒品，那段期間
      也沒有看到乙○○有接觸被告，乙○○於九十一年一月間
      是吸食安非命云云（見原審卷訴緝卷第九七頁至第九八頁
      ）。惟查：證人陳建中於同庭亦證稱：其與乙○○交往半
      年至九十年十月止，就沒有和乙○○在一起等語（見原審
      卷訴緝卷第九八頁）。陳建中既於九十年十月起即未和乙○○來往，則其對乙○○於九十二年一月間所施用之毒品
      究竟係海洛因或安非他命及乙○○施用之毒品係向何人購
      買等細節，如何能清楚知悉，況證人乙○○於警詢中已自
      承其係施用海洛因等語明確，是證人陳建中所為之上揭證
      言，應屬其個人臆測之詞，不足採信。至於陳建中另案經
      判處轉讓第一級毒品罪，係因陳建中係欲無償轉讓海洛因
      予乙○○，有該案判決在卷可查（見原審訴緝卷第六七頁
      至第六九頁），自不得以該案件之判決而為有利被告之認
      定。
三、綜上論述，本件事證已臻明確，被告所辯要屬卸責避重就輕
    之詞，不足採信，其販賣海洛因及販賣安非他命犯行，均洵
    堪認定。
貳、論罪科刑及沒收部分：
一、按被告為本案販賣毒品海洛因、安非他命犯行後，九十二年
    七月九日全部修正公布之毒品危害防制條例，於九十三年一
    月九日生效施行，該條例第四條第一項、第二項、第六項關
    於販賣第一級毒品、第二級毒品之犯罪，其修正前、後之刑
    度均屬相同，並未更異，依刑法第二條第一項前段規定，
    本件應適用新法處斷，合先敘明。
二、查乙○○係在不知情陳榮賢等人係喬裝警員之情況下，自行
    撥打電話予被告表示要購買毒品，乙○○本人固亦有購買毒
    品海洛因之真意，但被告於將扣案海洛因及安非他命拿下車
    尚未交付予乙○○手中之前，即為陳榮賢警員等人當場查獲
    逮捕，為被告供述在卷（見原審卷訴緝卷第一００頁），並
    據證人陳榮賢於原審證述屬實（見原審訴字卷第二五頁），
    是被告固已著手販賣行為之實施，但皆屬未遂。核被告所為
    ，分別係犯毒品危害防制條例第四條第六項、第一項之販賣
    第一級毒品未遂罪及同條例第四條第六項、第二項之販賣第
    二級毒品未遂罪。公訴人認被告均係販賣既遂，尚有未洽。
    被告與綽號「阿勇」之成年男子間，就上揭犯行，有犯意聯
    絡及行為分擔，均為共同正犯。被告持有海洛因、安非他命
    之低度行為各為其販賣之高度行為所吸收，均不另論罪。又
    被告本件係同時取得持有海洛因、安非他命欲同時販賣交付
    予乙○○，並同時為警查獲，是其販賣海洛因、安非他命未
    遂行為係以一行為為之，同時觸犯該二罪名，為想像競合犯
    ，應從一重之販賣第一級毒品未遂罪處斷，並依刑法第二十
    六條前段之規定減輕其刑。公訴人認被告所犯上開二罪係犯
    意各別，行為不同，亦分論併罰，亦有誤會。
三、爰審酌被告販售毒品海洛因、安非他命，對社會安寧秩序及
    國人身體健康危害頗大，於本院審理時復未坦承犯行，依刑
    法第二十六條前段之規定減輕其刑後，犯罪情狀並無何情輕
    罰重堪予憫恕之情形，並斟酌其本案觸蹈法網，係因其配偶
    因案入監，無力獨自撫育子女，又無正當工作，入不敷出，
    為開闢財源，因而鋌而走險，暗中從事賺取小額差額之利潤
    ，有證據足以認定之販賣次數一次，且屬未遂，及被告之素
    行、犯罪之動機、目的、手段、情節等一切情狀，量處如主
    文第二項所示之刑，以資懲儆。
四、沒收：
　　(一)扣案之海洛因（淨重零點零七公克）及安非他命（驗餘淨
　  　重零點八三一四公克），為查獲之第一級毒品及第二級毒
      品，不問屬於犯人與否，均依毒品危害防制條例第十八條
      第一項前段規定宣告沒收銷燬之。扣案之用以包裝前開毒
      品海洛因及安非他命之分裝塑膠袋二只（海洛因包裝袋淨
      重零點一九公克，安非他命分裝袋則未秤重）係用於包裹
      毒品，防其裸露、潮濕，並便於攜帶，且經鑑定機關就之
      與本件扣案之海洛因、安非他命分別鑑析，海洛因包裝袋
      並秤其重量，有前引法務部調查局鑑定通知書及憲兵司令
      部刑事鑑識中心鑑驗通知書可憑，足證與扣案之海洛因、
      安非他命並無不可析離之關係，且屬共犯「阿勇」所有且
      係供本案犯本件販賣海洛因、安非他命所用之物，均依同
      條例第十九條第一項規定宣告沒收。又扣案之被告使用之
      行動電話手機一具（不含內中之SIM卡），亦係供其本案
      與乙○○聯絡販賣海洛因、安非他命事宜所用之物，且屬
      被告所有，此見被告警詢供述自明，亦依同條例第十九條
      第一項規定宣告沒收。再扣案之塑膠袋及行動電話手機既
      已扣案，無不能沒收而需諭知追徵或以財產抵償之問題。
    (二)扣案之行動電話手機一具內之電話號碼為0000000000之
      SIM卡一枚，雖係供被告聯絡販賣毒品所用之物，但因行
      動電話號碼之SIM卡，係使用者向電信業者申請租用而僅
      取得SIM卡之使用權，該SIM卡仍屬電信業者所有，而非屬
      被告之所有物，尚不得依毒品危害防制條例第十九條第一
      項規定宣告沒收（最高法院九十二年度臺上字第六八三六
      號判決意旨參考）。鑑定時經取樣鑑驗耗用之毒品，因已
      不存在，亦不再宣告沒收銷燬。又被告尚未取得乙○○應
      交付之金錢即為警查獲，因被告尚未實際取得此部分金錢
      ，自非屬其犯本案犯罪所得之財物，亦不得宣告沒收。均
      併此敘明。
、不另為無罪諭知部分：
一、公訴意旨另以：被告基於營利之概括犯意，於九十二年一月
    六日十八時許，在臺北縣鶯歌鎮○○路某加油站，以五百元
    之代價，販賣海洛因一包（約毛重零點一公克）予乙○○；
    因認被告此部分行為亦涉犯毒品危害防制條例第四條第一項
    之販賣第一級毒品既遂罪等語。
二、按被告或共犯之自白，不得作為有罪判決之唯一證據，仍應
    調查其他必要之證據，以察其是否與事實相符，刑事訴訟法
    第一百五十六條第二項定有明文。次按犯罪事實應依證據認
    定之，無證據不得認定犯罪事實，刑事訴訟法第一百五十四
    條第二項定有明文。而刑事訴訟法上所謂認定犯罪事實之證
    據，係指足以證明被告確有犯罪行為之積極證據而言，該項
    證據必須適合於被告犯罪事實之認定，始得採為斷罪之資料
    （最高法院六十九年臺上字第四九一三號判例意旨參照）。
    且認定不利於被告之事實，須依積極證據，苟積極證據不足
    為不利於被告事實之認定時，即應為有利於被告之認定，更
    不必有何有利之證據（最高法院三十年上字第八一六號判例
    意旨參照）。又認定犯罪事實所憑之證據，無論係直接證據
    或間接證據，其為訴訟上之證明，須於通常一般之人均不致
    有所懷疑，而得確信其為真實之程度者，始得據為有罪之認
    定，倘其證明尚未達到此一程度，而有合理之懷疑存在，本
    諸無罪推定原則，自應為被告無罪之諭知（最高法院七十六
    年臺上字第四九八六號判例意旨、九十二年度臺上字第二五
    七０號判決意旨參照）。
三、公訴意旨認被告有此部分販賣海洛因罪嫌，係以被告於警詢
    中之自白，佐以證人乙○○於警詢及偵查中之證述，為其論
    據。惟被告於原審及本院審理時均否認有該次販賣海洛因犯
    行，辯稱：我未於九十二年一月六日販賣海洛因予乙○○云
    云。經查：
    (一)被告於警詢中固有供稱：乙○○一共向我購買毒品二次。
      第一次為九十二年一月六日十八時許，打電話0000000000
      給我，並約定在鶯歌鎮○○路上一家加油站十九時交易，
      海洛因一小包五百元，大概含袋約零點一公克等語（見偵
      查卷第八頁正面），而被告於警詢中之係出於其自由之意
      思，亦見前述，但被告之自白不得為有罪認定之唯一證據
      ，仍應調查有無適合之補強證據，以查明被告之自白與事
      實是否相符，苟無法證明與事實相符，其自白根本即失其
      證據之證明力，不得採為判斷事實之根據（最高法院四十
      六年臺上字第八０九號判例意旨參照）。
    (二)證人乙○○於警詢中固亦有證稱：我共向丙○○購買二次
      毒品等語（見偵查卷第十三頁背面），但緊接該部分記載
      後段之「第一次於一月六日十八時在鶯歌鶯桃路一家加油
      站交易，第二次是於一月八日二時四十五分在八德市○○
      路○○路忠德加油站內交易而為警查獲」等文字，係未在
      當場詢問乙○○之丁○○聽聞自三組警員之說明而為補充
      記載，而該筆錄錄音帶復已滅失，此部分記載之證據能力
      ，應予排除，業見前述（見理由欄壹二(二)(3)），且雖然證
      人乙○○於偵查中亦證稱：我總共（向被告）拿了二次等
      語（見偵查卷第三四頁背面），但其於警詢及偵查中始終
      未證述其向被告購買海洛因之價格及包數，而證人乙○○
      於本院第一次作證時所稱向被告購買毒品之價格一包一、
      二千元，亦與被告於警詢中供稱之五百元不符。證人乙○○於本院第二次作證時復證稱：我記憶沒有五百元之價錢
      云云（見本院卷第八八頁）。尤有甚者，被告於警詢中係
      供稱：交易我都有在場，第一次交易是由「阿勇」進行完
      成交易等語（見偵查卷第八頁），亦核與證人乙○○於偵
      查中所述：每次都是被告親出來，我錢是交給被告，我沒
      有聽被告說毒品是「阿勇」等語（見偵查卷第三五頁正面
      ），二人所述之交易情形，相差甚大，自難單憑與被告自
      白情節迥異之證人乙○○之證述，作為被告該部分自白之
      補強證據，而遽認被告確有該次販賣海洛因犯行。
    (三)此外，本案亦無扣得與被告有於九十二年一月六日販賣海
      洛因予乙○○相關之毒品證物，卷附之00000000000號行
      動電話號碼通聯紀錄復僅能證明被告於九十二年一月六日
      十八時許有與乙○○通聯（見偵查卷第五一頁），而不能
      證明通聯內容為何，，亦不得作為不利於被告認定之證據
      。
四、綜上，證人乙○○有關有向被告買過二次毒品之簡單證述，
    尚不足以作為被告上揭自白與事實相符之補強證據，被告此
    部分自白即根本失其證據證明力。此外，復查無積極證據足
    資證明被告有此部分販賣海洛因犯行被告此部分犯罪應屬不
    能證明。惟因公訴意旨認被告此部分犯嫌，與前開論罪科刑
    之販賣海洛因未遂部分，有連續犯之裁判上一罪關係，爰不
    另為無罪判決之諭知。
肆、撤銷原審判決改判之理由：
一、原審據以論罪論科刑，固非無見，惟查：
    (一)被告係與「阿勇」共犯前揭販賣海洛因、安非他命犯行，
      原審未予認定，已有未洽。
    (二)關於公訴人所指之被告於九十二年一月六日十八時許，在
      臺北縣鶯歌鎮○○路某加油站，以五百元之代價，販賣海
      洛因一包予乙○○部分，依公訴人所舉證據及本院依據卷
      內資料調查證據之結果，尚不足以證明被告有此部分罪嫌
      ，業見前述。且連續犯之各個行為，本可獨立成立犯罪，
      祇因犯意概括，法律上以一罪論而已，是故各個行為之犯
      罪事實認定，均須合於證據法則，方屬適法。原審未發現
      證人乙○○於警詢及偵查中之證述核與被告於警詢中之此
      部分自白不符，以「證人乙○○確曾向被告購買過毒品，
      否則其如何能在為供自己施用復應喬裝警員陳榮賢等人之
      購買毒品之要求時，隨即能撥打電話予被告而約出被告為
      本次之交易˙˙˙」等語，為推論認定之依據，尚屬不足
      。
    (三)扣案之被告所有用以聯絡販毒事宜之行動電話一具，原審
      漏未宣告沒收，亦有未當。
    (四)原審判決之理由欄數次將證人陳榮賢之證言誤為係證人林
      佑俊所述，亦有疏忽。
二、被告上訴，否認犯罪，指摘原審判決不當，固無理由。惟原
    判決既有上揭可議之處，自應由本院將原判決撤銷改判。
據上論斷，應依刑事訴訟法第369條第1項前段、第364條、第299
條第1項前段，毒品危害防制條例第4條第6項、第1項、第2項、
第18條第1項前段、第19條，刑法第11條前段、第2條第1項前段
、第28條、第26條前段、第55條，判決如主文。
本案經檢察官陳玉珍到庭執行職務。
中　　華　　民　　國　　94　　年　　11　　月　　16　　日
　　　　　　　　　刑事第十二庭  審判長法　官　李文成
　　　　　　　　　　　　　　　　　　  法　官　周盈文
　　　　　　　　　　　　　　　　　　  法　官　王復生
以上正本證明與原本無異。
如不服本判決，應於收受送達後十日內向本院提出上訴書狀，其
未敘述上訴之理由者並得於提起上訴後十日內向本院補提理由書
（均須按他造當事人之人數附繕本）。
                                      書記官　王宜玲
中　　華　　民　　國　　94　　年　　11　　月　　16　　日
附錄：本案論罪科刑法條全文
毒品危害防制條例第4條
製造、運輸、販賣第1級毒品者，處死刑或無期徒刑；處無期徒
刑者，得併科新臺幣一千萬元以下罰金。
製造、運輸、販賣第 2 級毒品者，處無期徒刑或七年以上有期徒
刑，得併
科新臺幣七百萬元以下罰金。
製造、運輸、販賣第 3 級毒品者，處五年以上有期徒刑，得併科
新臺幣五
百萬元以下罰金。
製造、運輸、販賣第 4 級毒品者，處三年以上十年以下有期徒刑
，得併科
新臺幣三百萬元以下罰金。
製造、運輸、販賣專供製造或施用毒品之器具者，處一年以上七
年以下有
期徒刑，得併科新臺幣一百萬元以下罰金。
前五項之未遂犯罰之。
